---
title: "Regression_logistique"
author: "Tchouenkou David Nathanäel"
date: "2024-05-22"
output: html_document
---
#ETAPE 1: Définition du problème -Développer un modèle qui permet de prédire la présence d'une maladie cardiarques chez les patients

# Quels sont les principaux facteurs prédictifs d'une maladie cardiaque?


#Etape 2: Collecte des données

Source: Il s'agit jeu de données sur les maladies cardiaques.Vous pouvez accéder à ces données en visitant le site de l'UCI dédié au machine learning et en cherchant le jeu de données en question: http://archive.ics.uci.edu/ml/datasets/Heart+Disease. La base est aussi  disponible sur Kaggle en cliquant sur le lien suivant: https://www.kaggle.com/datasets/fedesoriano/heart-failure-prediction

```{r}
url <- "https://raw.githubusercontent.com/davetchouen/Logistic_Regression-/main/heart.csv"
data <- read.csv(url, header=TRUE)

```

L'analyse va se dérouler comme suit:

Etape 3: prétraitement des données

Etape 4: Sélection des Caractéristiques pertinentes

Etape 5: Partitionnement des données

Etape 6: Entrainement 

Etape 7: Interprétation des résultats

Etape 8: Evaluation et prédiction


PACKAGES NECESAIRE
```{r}
library(ggplot2)
library(cowplot)
```


```{r}
head(data) # you see data, but no column names

colnames(data) <- c(
  "Age",             # Âge
  "Sexe",            # Sexe
  "TypeDouleurThoracique",  # Type de Douleur Thoracique
  "TensionRepos",    # Tension au Repos
  "Cholesterol",     # Cholestérol
  "GlycemieAJeun",   # Glycémie à Jeun
  "ECGRepos",        # Electrocardiogramme au repos
  "FreqCardiaqueMax",# Fréquence Cardiaque Maximale
  "AngineExercice",  # Angine d'Exercice
  "DepressionST",    # Dépression ST
  "PenteST",         # Pente ST (aspect de l'électrocardiogramme)
  "MaladieCardiaque" # Maladie Cardiaque
)
```

Afficher la structure des données pour vérifier les nouveaux noms de colonnes
```{r}
str(data)
```

 Convertir la variable 'MaladieCardiaque' en facteur
```{r}
data$MaladieCardiaque <- factor(data$MaladieCardiaque)
```

Etape 3: prétraitement des données

Ici il faut analyser la distribution des variables, analyser les valeurs manquantes, analyser les valeurs aberrantes etc.

## Analyse exploratoire

# Analyse des valeurs manquantes
```{r}
summary(data) # Résumé basique pour voir les valeurs manquantes
```

## Analyse des valeurs manquantes
```{r}
# Charger la bibliothèque pour la gestion des données manquantes
if (!require("naniar")) {
  # Si elle n'est pas installée, installer la bibliothèque
  install.packages("naniar")
}
```

```{r}
library(naniar)
# Analyse des valeurs manquantes
vis_miss(data) # Visualisation des données manquantes

## Analyse des distributions des variables quantitatives
# Histogramme pour l'Age
hist(data$Age, main = "Distribution de l'Âge", xlab = "Âge", col = "blue")

# Histogramme pour la Tension au Repos
hist(data$TensionRepos, main = "Distribution de la Tension au Repos", xlab = "Tension Artérielle (mm Hg)", col = "green")

# Histogramme pour le Cholesterol
hist(data$Cholesterol, main = "Distribution du Cholestérol", xlab = "Cholestérol (mg/dl)", col = "red")

# Histogramme pour la Fréquence Cardiaque Maximale
hist(data$FreqCardiaqueMax, main = "Fréquence Cardiaque Maximale", xlab = "Fréquence Cardiaque (bpm)", col = "purple")

# Histogramme pour la Depression ST
hist(data$DepressionST, main = "Dépression ST", xlab = "Dépression ST (mm)", col = "brown")
```

## Analyse des boxplots des variables numériques

```{r}
## Analyse des boxplots des variables numériques

# Tracer les boxplots
par(mfrow = c(3, 2)) # Organiser les graphiques en 3 lignes et 2 colonnes

# Boxplot pour l'Age
boxplot(data$Age, main = "Boxplot de l'Âge", ylab = "Âge")

# Boxplot pour la Tension au Repos
boxplot(data$TensionRepos, main = "Boxplot de la Tension au Repos", ylab = "Tension Artérielle (mm Hg)")

# Boxplot pour le Cholesterol
boxplot(data$Cholesterol, main = "Boxplot du Cholestérol", ylab = "Cholestérol (mg/dl)")

# Boxplot pour la Glycemie à Jeun
boxplot(data$GlycemieAJeun, main = "Boxplot de la Glycémie à Jeun", ylab = "Glycémie (mg/dl)")

# Boxplot pour la Fréquence Cardiaque Maximale
boxplot(data$FreqCardiaqueMax, main = "Boxplot de la Fréquence Cardiaque Maximale", ylab = "Fréquence Cardiaque (bpm)")

# Boxplot pour la Depression ST
boxplot(data$DepressionST, main = "Boxplot de la Dépression ST", ylab = "Dépression ST (mm)")
```

## Analyse des variables qualitatives
```{r}

# Table et proportions pour 'MaladieCardiaque'
maladieCardiaqueTable <- table(data$MaladieCardiaque)
proportionsMaladieCardiaque <- round(prop.table(maladieCardiaqueTable) * 100, 1)
labels <- paste(names(maladieCardiaqueTable), "\n", proportionsMaladieCardiaque, "%", sep="")

# Diagramme en camembert avec proportions
pie(maladieCardiaqueTable, labels = labels, main = "Répartition de la Maladie Cardiaque", col = c("red", "green"))


# Fonction pour créer un barplot de proportion avec valeurs
barplot_proportion <- function(variable, data, title) {
  table_var <- table(data[[variable]])
  prop_table <- prop.table(table_var)
  bp <- barplot(prop_table, main = title, xlab = variable, col = rainbow(length(prop_table)), ylim = c(0, max(prop_table) + 0.1))
  
  # Ajouter les valeurs sur les barres
  text(bp, prop_table + 0.02, round(prop_table*100, 1), cex = 0.8, pos = 3)
}

# Barplot pour 'Sexe'
barplot_proportion("Sexe", data, "Proportion par Sexe")

# Barplot pour 'TypeDouleurThoracique'
barplot_proportion("TypeDouleurThoracique", data, "Proportion de Type de Douleur Thoracique")

# Barplot pour 'ECGRepos'
barplot_proportion("ECGRepos", data, "Proportion d'ECG au Repos")

# Barplot pour 'AngineExercice'
barplot_proportion("AngineExercice", data, "Proportion d'Angine d'Exercice")

# Barplot pour 'PenteST'
barplot_proportion("PenteST", data, "Proportion de Pente ST")
```
## Analyse de barplot bivarié
```{r}
if (!require("ggplot2")) {
  # Si elle n'est pas installée, installer la bibliothèque
  install.packages("ggplot2")
}

library(ggplot2)
# Création des barplots bivariés
# Assurez-vous que les variables qualitatives sont du bon type
data$Sexe <- factor(data$Sexe, ordered = TRUE)
data$TypeDouleurThoracique <- factor(data$TypeDouleurThoracique, ordered = TRUE)
data$ECGRepos <- factor(data$ECGRepos, ordered = TRUE)
data$AngineExercice <- factor(data$AngineExercice, ordered = TRUE)
data$PenteST <- factor(data$PenteST, ordered = TRUE)

# Créer des barplots pour chaque variable qualitative par rapport à MaladieCardiaque
barplot_plots <- lapply(names(data)[sapply(data, is.factor)],
                        function(variable) {
                          ggplot(data, aes(x = factor(MaladieCardiaque), fill = .data[[variable]])) +
                            geom_bar(position = "fill") +
                            labs(title = paste("Répartition de", variable, "par Maladie Cardiaque"),
                                 x = "Maladie Cardiaque",
                                 y = "Proportion") +
                            theme_minimal() +
                            scale_fill_brewer(palette = "Set1")
                        })
```


```{r}
# Afficher les barplots dans une grille (2 par ligne)
library(gridExtra)
do.call(grid.arrange, c(barplot_plots, ncol = 2))
```


```{r}
# Création du tableau pour les résultats des tests
results <- data.frame(Variable = character(), Chi_square = numeric(), P_value = numeric(), Cramers_V = numeric())

# Variables qualitatives
variables_qualitatives <- c("Sexe", "TypeDouleurThoracique", "ECGRepos", "AngineExercice", "PenteST")

for (var in variables_qualitatives) {
  # Création du tableau de contingence
  contingency_table <- table(data[[var]], data$MaladieCardiaque)
  
  # Test du chi-carré
  chi_squared_test <- chisq.test(contingency_table)
  
  # Calcul du V de Cramer
  cramer_v <- sqrt(chi_squared_test$statistic / (nrow(data) * (min(nrow(contingency_table), ncol(contingency_table)) - 1)))
  
  # Ajouter les résultats au tableau
  results <- rbind(results, data.frame(Variable = var, Chi_square = chi_squared_test$statistic, P_value = chi_squared_test$p.value, Cramers_V = cramer_v))
}

# Trier les résultats par V de Cramer croissant
results <- results[order(-results$Cramers_V), ]

# Afficher les résultats
print(results)
```
## Sélection des caractéristiques numérique
```{r}
# Créer une fonction pour générer des boxplots bivariés
boxplot_bivarie <- function(data, variable_x, variable_y) {
  ggplot(data, aes(x = factor(variable_x), y = variable_y)) +
    geom_boxplot(fill = factor(variable_x)) +
    labs(title = paste("Boxplot de", variable_y, "par", variable_x),
         x = variable_x, y = variable_y) +
    theme_minimal() +
    theme(axis.text.x = element_text(angle = 45, hjust = 1))
}
```


```{r}

# Variables quantitatives à explorer
variables_quantitatives <- c("Age", "TensionRepos", "Cholesterol", "GlycemieAJeun", "FreqCardiaqueMax", "DepressionST")

# Créer un boxplot bivarié pour chaque variable quantitative par rapport à MaladieCardiaque
boxplot_plots <- lapply(names(data)[sapply(data, is.numeric)],
                        function(variable) {
                          ggplot(data, aes(x = factor(MaladieCardiaque), y = .data[[variable]], fill = factor(MaladieCardiaque))) +
                            geom_boxplot() +
                            labs(title = paste("Boxplot de", variable, "par Maladie Cardiaque"),
                                 x = "Maladie Cardiaque", y = variable) +
                            theme_minimal()
                        })

# Afficher les boxplots dans une grille (2 par ligne)
library(gridExtra)
do.call(grid.arrange, c(boxplot_plots, ncol =4))
```

#LIEN ENTRE LES VARIABLES QUANTI ET LA VARIABLE QUALI(REPONSE)
```{r}
# Variables numériques
variables_numeriques <- c("Age", "TensionRepos", "Cholesterol", "GlycemieAJeun", "FreqCardiaqueMax", "DepressionST")

# Créer un tableau pour les résultats
results <- data.frame(Variable = character(), Kruskal_Wallis = numeric(), P_value = numeric())

for (var in variables_numeriques) {
  # Effectuer le test de Kruskal-Wallis
  kruskal_test <- kruskal.test(data[[var]] ~ data$MaladieCardiaque)
  
  # Ajouter les résultats au tableau
  results <- rbind(results, data.frame(Variable = var, Kruskal_Wallis = kruskal_test$statistic, P_value = kruskal_test$p.value))
}

# Trier les résultats par la statistique de test décroissant
results <- results[order(results$Kruskal_Wallis, decreasing = TRUE), ]

# Afficher les résultats
print(results)
```

## ANALYSE DE LA MULTICOLINEARITE DES VARIABLES QUATITATIVE 
```{r}
### Corrélation entre les grandeur numérique

# Sélectionner les variables numériques
variables_numeriques <- data[, c("Age", "TensionRepos", "Cholesterol", "GlycemieAJeun", "FreqCardiaqueMax", "DepressionST")]

# Calculer la matrice de corrélation
correlation_matrix <- cor(variables_numeriques, use = "complete.obs")

# Installer et charger corrplot
if (!require(corrplot)) install.packages("corrplot")
library(corrplot)
```


## Etape 5: Partitionnement des données

```{r}
# Installer et charger le package caret si nécessaire
if (!require(caret)) install.packages("caret")
library(caret)

# Définir la proportion de données à garder dans l'ensemble d'entraînement (par exemple, 70%)
proportion_entrainement <- 0.7

# Créer des indices pour un partitionnement stratifié
set.seed(123) # Pour la reproductibilité
indices_entrainement <- createDataPartition(data$MaladieCardiaque, p = proportion_entrainement, list = FALSE)

# Créer les ensembles d'entraînement et de test
data_entrainement <- data[indices_entrainement, ]
data_test <- data[-indices_entrainement, ]

# Fonction pour créer un pie chart avec proportions
creer_pie_chart <- function(data_subset, title) {
  counts <- table(data_subset$MaladieCardiaque)
  proportions <- round(100 * counts / sum(counts), 1)
  labels <- paste(names(counts), "\n", proportions, "%", sep="")
  
  pie(counts, labels = labels, main = title, col = c("red", "green"))
}
```

```{r}
# Créer un pie chart pour l'ensemble d'entraînement
par(mfrow = c(1, 2)) # Pour afficher les deux diagrammes côte à côte
creer_pie_chart(data_entrainement, "Répartition de Maladie Cardiaque (Entraînement)")

# Créer un pie chart pour l'ensemble de test
creer_pie_chart(data_test, "Répartition de Maladie Cardiaque (Test)")
```
## Etape 6: Entrainement du modèle

```{r}
# Entraînement du modèle de régression logistique avec glm
modele_logistique <- glm(MaladieCardiaque ~ ., data = data_entrainement, family = binomial)

# Afficher le résumé du modèle
summary(modele_logistique)



#install.packages("lmtest")
library(lmtest) ## qui permet de mettre en place le teste de rapport de vraissamblance de significativité global du modele 

# Effectuer le test du rapport de vraisemblance (Likelihood Ratio Test)
test_lr <- lrtest(modele_logistique)

# Afficher les résultats du test
print(test_lr) ## il ya au moins un coeficient qui est statistiquement different de 0


### MESURE DU POUVOIR EXPLICATIF DU MODELE 

# Calculer les déviations nulles et proposées
ll.null <- modele_logistique$null.deviance / -2
ll.proposed <- modele_logistique$deviance / -2

# Calculer le pseudo R-carré de McFadden
pseudo_r_squared_mcfadden <- 1 - (ll.proposed / ll.null)

# Afficher le pseudo R-carré de McFadden
print(pseudo_r_squared_mcfadden) ## plus c'est élévé plus notre modèle est bien 
```

## Etape 7: Interprétation des résultats

```{r}
# Obtenir les coefficients estimés du modèle
coefficients <- coef(modele_logistique)

# Calculer les rapports de cotes en exponentiant les coefficients
odds_ratios <- exp(coefficients)

# Créer un tableau avec les noms des variables et leurs rapports de cotes
variables <- names(coefficients)
tableau_odds_ratios <- data.frame(Variable = variables, OddsRatio = odds_ratios)

# Afficher le tableau des rapports de cotes
tableau_odds_ratios
```
## INTERPRETATION 
la cote d'avoir une maladie cardiaque lorsqu'on est un homme sont multiplié par 2.90
lorsque l'age augmente d'un an la cote d'avoir une maladie cardiaque est de 1.01 
à toutes choses chose égale la cote d'avoir une maladie cardiaque est de 0.32



## Etape 8: Evaluation et prédiction

```{r}
## Evaluation du modèle

# Vérifier si la bibliothèque pROC est déjà installée, sinon l'installer
if (!require(pROC)) {
  install.packages("pROC")
  library(pROC)
}


probas_train <- predict(modele_logistique, data_entrainement, type = "response") ## response indique que je veut predire des probabilité 
#class aurait voulu dire que je sohaite predire des class
probas_test <- predict(modele_logistique, data_test, type = "response")

roc_train <- roc(response = data_entrainement$MaladieCardiaque, predictor = probas_train)
roc_test <- roc(response = data_test$MaladieCardiaque, predictor = probas_test)

# Afficher les courbes ROC avec AUC
par(mfrow=c(1,2))  # Afficher deux graphiques côte à côte
plot(roc_train, main = "Courbe ROC - Base d'Entraînement", col = "blue", print.auc = TRUE)
plot(roc_test, main = "Courbe ROC - Base Test", col = "red", print.auc = TRUE)

auc_train <- auc(roc_train)
auc_test <- auc(roc_test)

auc_table <- data.frame(Base = c("Entraînement", "Test"), AUC = c(auc_train, auc_test))

print(auc_table)
```


```{r}
# Prédire les probabilités sur la base d'entraînement
probas_train <- predict(modele_logistique, data_entrainement, type = "response")

# Créer un data frame avec les probabilités prédites et les étiquettes de maladie cardiaque
predicted_data <- data.frame(Probabilite = probas_train, MaladieCardiaque = data_entrainement$MaladieCardiaque)

# Remplacer les valeurs de MaladieCardiaque (0 par "Non Malade" et 1 par "Malade")
predicted_data$MaladieCardiaque <- factor(predicted_data$MaladieCardiaque, levels = c(0, 1), labels = c("Non Malade", "Malade"))

# Créer un graphique de densité pour les malades et les non malades
ggplot(predicted_data, aes(x = Probabilite, fill = MaladieCardiaque)) +
  geom_density(alpha = 0.5) +
  labs(title = "Densité de Probabilité Prédite - Malades vs. Non Malades", x = "Probabilité Prédite") +
  scale_fill_manual(values = c("Non Malade" = "blue", "Malade" = "red")) +
  theme_minimal() +
  theme(legend.title = element_blank()) +  # Supprimer le titre de la légende
  labs(fill = "Maladie Cardiaque")  # Renommer la légende
```
## MATRICE DE PRECISION


```{r}
# Installer et charger la bibliothèque caret si elle n'est pas déjà installée
if (!require(caret)) {
  install.packages("caret")
  library(caret)
}
```



```{r}

data_entrainement$MaladieCardiaque <- as.factor(data_entrainement$MaladieCardiaque)
data_test$MaladieCardiaque <- as.factor(data_test$MaladieCardiaque)
# Prédire les classes en utilisant un seuil de probabilité de 0.5 pour la base d'entraînement
seuil <- 0.5
predictions_train <- ifelse(probas_train >= seuil, 1, 0)
predictions_train <- factor(predictions_train, levels = c(0, 1))

```


```{r}
# Créer la matrice de confusion pour la base d'entraînement
confusion_matrix_train <- confusionMatrix(predictions_train, data_entrainement$MaladieCardiaque)
```


```{r}

# Prédire les classes en utilisant un seuil de probabilité de 0.5 pour la base de test
predictions_test <- ifelse(probas_test >= seuil, 1, 0)
predictions_test <- factor(predictions_test, levels = c(0, 1))
# Créer la matrice de confusion pour la base de test
confusion_matrix_test <- confusionMatrix(predictions_test, data_test$MaladieCardiaque)

# Afficher les matrices de confusion
confusion_matrix_train
confusion_matrix_test
```









































